【裁判字號】    98,台上,7847
【裁判日期】    981224
【裁判案由】    違反毒品危害防制條例
【裁判全文】
最高法院刑事判決            九十八年度台上字第七八四七號
上  訴  人  甲○○
選任辯護人  溫惠美律師
上列上訴人因違反毒品危害防制條例案件，不服台灣高等法院中
華民國九十八年十月六日第二審更審判決（九十七年度重上更(六)
字第一九七號，起訴案號：台灣桃園地方法院檢察署八十九年度
偵字第一七０一六號），提起上訴，本院判決如下：
    主  文
上訴駁回。
    理  由
本件原判決認定：上訴人甲○○意圖營利，在不詳時間及處所，
向不詳姓名之人販入海洛因、甲基安非他命，並備妥其所有分裝
袋、不明成分之白色粉末（用以混充入毒品內）及電子秤、研磨
機等供分裝海洛因、甲基安非他命之工具，於民國八十九年十月
三、四日左右，在桃園縣中壢市○○○路「統領保齡球館」內，
同時販賣海洛因、甲基安非他命（誤載為安非他命，應予更正）
各半兩予林宗德，價金為新台幣（下同）五萬元，並未當場支付
。嗣於八十九年十一月四日四時四十九分三十三秒許，林宗德於
桃園縣平鎮市○○路「好伯春汽車旅館」三０三室內以0000
000000號行動電話撥打上訴人所有之000000000
0號行動電話，通知上訴人前往收取前欠之價款五萬元。上訴人
即駕駛ＰＧ－３８８６號賓士轎車載同理容小姐吳馥佑（業經檢
察官為不起訴處分），前往「好伯春汽車旅館」三０三室內，並
在林宗德面前，以小剪刀將其所攜帶之海洛因塊剪成小塊分裝，
適警員接獲線報，於該日七時許前往臨檢，當場查獲上訴人所有
置於桌上之海洛因二十三包、海洛因磚一塊（合計淨重六五一‧
八七公克，純度七七‧七九％，純質淨重五０七‧０九公克）、
分裝袋五包、含無法獨立析離之海洛因、甲基安非他命成分之電
子秤二台；並在上訴人身上扣得甲基安非他命一包及其所有之0
000000000號行動電話機一支；另於上訴人駕駛之ＰＧ
－３８８６號自用小客車內扣得甲基安非他命十四包（連同在上
訴人身上扣得之一包驗餘淨重共四八三‧三公克，平均純度九五
％）；復於同日二十二時三十分許，在桃園縣中壢市○○街二０
八巷九一號上訴人住處，扣得其所有疑似海洛因粉末二包（淨重
一九七‧四五公克，檢驗結果無毒品反應），及供研磨分裝海洛
因用之研磨機一台、分裝袋一大包等情。係以上開事實，其中在
「好伯春汽車旅館」三０三室桌上為警扣得疑似海洛因之白粉二
十三包、疑似海洛因磚一塊，經鑑定結果，均含第一級毒品海洛
因成分（合計淨重六五一‧八七公克、包裝重四０‧０一公克、
純度七七‧七九％、純質淨重五０七‧０九公克）；至於同日晚
間在桃園縣中壢市○○街二０八巷九一號搜出之疑似海洛因粉末
二包（合計淨重一九七‧四五公克、包裝重三‧二三公克），檢
驗結果則無毒品反應，有法務部調查局陸(一)字第八九一八０四
六八號鑑定通知書在卷可稽。而於上訴人身上扣得疑似甲基安非
他命之結晶一包，連同在其所有ＰＧ－３８８６號自用小客車內
扣得疑似甲基安非他命之結晶十四包，共十五包，經內政部警政
署刑事警察局鑑定結果，認均含甲基安非他命成分（驗餘淨重為
四八二‧九公克，平均純度九五％），亦有該局八十九年十一月
二十一日刑鑑字第一七八八四六號鑑驗通知書足憑。又其他相關
扣案物品經送請鑑定結果，電子秤二台及研磨機一台均有海洛因
及甲基安非他命殘留；分裝袋、毛刷、湯匙、壓製機、千斤頂則
無毒品反應，並有法務部調查局九十一年六月十七日調科壹字第
０九一二三０四七八六０號檢驗通知書可參。另在「好伯春汽車
旅館」三０三室桌上為警扣得現金五萬元，亦有現場檢查紀錄可
憑。而依上訴人之供述，就被查獲之毒品來源，其在警詢中先稱
係真實姓名不詳綽號「老二」之人持來販賣，因其未從事毒品買
賣，「老二」乃將毒品暫時寄放，並由其隨身攜帶；及至檢察官
偵查中則稱綽號「老二」之人，與其相約至內壢縱貫路旁，即逕
將毒品放置其車內，其始持給林宗德察看是否為海洛因；迨至第
一審審理時卻改稱毒品係劉建民所有云云；所供先後不一，已難
信實。且證人劉建民於原審前審證稱未曾在縱貫路上與上訴人碰
面，亦無交付海洛因及甲基安非他命予上訴人之情事（見更二卷
第一五四頁反面、第一五五頁）。而扣案毒品市價不菲，衡情自
無放心寄放他人保管，長期不予聞問之可能；且若僅係他人單純
寄放，依理將來仍應原狀歸還，更無任意開封、使用之理；而上
訴人竟將前述大量毒品攜帶至「好伯春汽車旅館」三０三室，並
將海洛因切下小塊、分裝小包，自與所云他人寄放之常情有悖。
足徵前述扣案第一、二級毒品，確屬上訴人所有。上訴人所指毒
品是綽號「老二」之劉建民所寄放，及其攜帶至前述旅館房間，
係委由林宗德代為鑑定是否為真正海洛因云云，要屬卸責之詞，
為無可採。另上訴人於檢察官偵查時供稱：前述查獲扣案之現金
五萬元，係證人林宗德所交付（見偵查卷第三五頁正反面）。而
林宗德於警詢時陳稱：其於八十九年十月三、四日左右，在中壢
市○○○路統領保齡球館內靠廁所角落交易海洛因及甲基安非他
命各半兩，是以五萬元之代價向上訴人購得，因當時價款未付，
八十九年十一月四日上訴人是來向伊要該五萬元等情（見同上卷
第一三頁）。於檢察官偵查時陳稱：五萬元是之前向上訴人購買
海洛因，現在要將錢給他等語（見同上卷第三六頁）。並有該五
萬元及前述第一級毒品海洛因、第二級毒品甲基安非他命及電子
秤、研磨機、分裝袋等物扣案為證。是上訴人出售毒品海洛因及
甲基安非他命予證人林宗德之犯行，足堪認定。而持有毒品之刑
責甚重，且持有毒品之數量愈大風險愈高，上訴人若非意圖營利
，斷無販入如此鉅量之第一級毒品海洛因及第二級毒品甲基安非
他命之理，故其意圖營利而販入之事實，亦堪認定。核其所為，
係犯毒品危害防制條例第四條第一項、第二項之販賣第一級及第
二級毒品罪；其以一行為同時販入海洛因與甲基安非他命，隨即
同時售出其中部分海洛因及甲基安非他命，應僅以一次販賣行為
論之，而其一次同時販賣海洛因與甲基安非他命，觸犯二罪名，
為想像競合犯，應從一重論以該條例第四條第一項之販賣第一級
毒品罪。又上訴人販入上揭海洛因及甲基安非他命後，除上開販
賣海洛因及甲基安非他命各半兩予林宗德外，所持有其餘之海洛
因及甲基安非他命，係基於意圖販賣之意思而繼續持有，是上訴
人持有海洛因、甲基安非他命前往「好伯春汽車旅館」三０三室
會晤林宗德，其持有之行為，自始於意圖營利而販入之時即已存
在，則此持有行為，應為先前販賣行為所吸收，不另論罪。因而
撤銷第一審之科刑判決，並比較新舊法後，適用毒品危害防制條
例第四條第一項、第二項、刑法第十一條前段、第五十五條、第
三十七條第一項規定，審酌上訴人素行不良，有多次犯罪前科，
本件販入第一、二級毒品數量龐大，對社會大眾危害重大，且犯
後矢口否認犯行等一切情狀，並斟酌上訴人之犯罪情狀，認客觀
上無足以憫恕之理由，量處無期徒刑，褫奪公權終身；扣案之第
一級毒品海洛因（淨重六五一‧八七公克，純度七七‧七九％，
純質淨重五０七‧０九公克）、第二級毒品甲基安非他命（驗餘
合計淨重為四八二‧九公克，平均純度九五％）及留存微量無法
秤重析離海洛因及甲基安非他命殘渣之電子秤二台、研磨機一台
依毒品危害防制條例第十八條第一項規定諭知沒收銷燬；前述毒
品之包裝袋、上訴人所有供聯絡販賣毒品所用之ＮＯＫＩＡ６１
５０型行動電話一支（含門號0000000000ＳＩＭ卡）
及販賣毒品所得之五萬元依同條例第十九條第一項諭知沒收；上
訴人所有供犯罪預備之分裝袋六大包，則依刑法第三十八條第一
項第二款宣告沒收。並說明扣案之毛刷、湯匙、壓製機、千斤頂
，經檢驗結果均無毒品反應，不能證明係上訴人供本件犯罪所用
之物或供犯罪預備之物；另於林宗德皮包內查獲無毒品成分之白
粉二包（淨重二六‧四一公克）、含無法獨立析離之海洛因之殘
渣袋七只、大麻煙草一袋（淨重０‧五六公克）、削尖吸管四支
、現金六萬一千六百元，則屬林宗德所有，均不為沒收之諭知；
另上訴人被訴於八十九年九月初及十一月四日凌晨三時許，二次
販賣第一、二級毒品予林宗德之部分，犯罪均屬不能證明，因公
訴意旨認此與上揭有罪部分為行為時刑法規定之連續犯，屬裁判
上一罪，故不另為無罪之諭知，經核於法洵無違誤。查原判決雖
認上訴人販賣第一、二級毒品予林宗德一次，且無累犯規定之適
用，而以第一審認上訴人販賣第一、二級毒品共三次予林宗德，
且認上訴人屬累犯均屬不當，予以撤銷。但販賣第一級毒品之法
定刑為死刑或無期徒刑，處無期徒刑者得併科一千萬元以下罰金
。原判決審酌上訴人之犯罪之情狀，認無顯可憫恕之情形，而未
酌量減輕其刑，既如前述，則其量處與第一審判決所定應執行刑
相同之無期徒刑，已屬法定最低度之刑，自無違反不利益變更禁
止原則可言。上訴意旨置原判決事實已明確認定及理由內詳予說
明之事項於不顧，猶為否認犯罪之事實爭辯，並泛詞以原判決調
查未盡、理由不備云云，而任意指摘為違法，其上訴自難認為有
理由，應予駁回。
據上論結，應依刑事訴訟法第三百九十六條第一項，判決如主文
。
中    華    民    國  九十八  年   十二   月  二十四  日
                      最高法院刑事第十一庭
                          審判長法官  石  木  欽
                                法官  洪  佳  濱
                                法官  韓  金  秀
                                法官  段  景  榕
                                法官  周  煙  平
      本件正本證明與原本無異
                                      書  記  官
中    華    民    國  九十八  年   十二   月  二十八  日
                                                Ａ
附錄：本件論罪科刑法條：
毒品危害防制條例第四條第一項、第二項：
製造、運輸、販賣第一級毒品者，處死刑或無期徒刑；處無期徒
刑者，得併科新臺幣一千萬元以下罰金。
製造、運輸、販賣第二級毒品者，處無期徒刑或七年以上有期徒
刑，得併科新臺幣七百萬元以下罰金。


司法院資訊處製作；財團法人民間司法改革基金會備份。
